【裁判字號】    98,訴,5
【裁判日期】    980209
【裁判案由】    清償借款
【裁判全文】
臺灣花蓮地方法院民事判決                 98年度訴字第5號
原      告  臺灣土地銀行股份有限公司
法定代理人  乙○○
訴訟代理人  丙○○
被      告  甲○○
                        號4樓.
上列當事人間清償借款事件，本院於九十八年二月五日言詞辯論
終結，判決如下：
    主  文
被告應給付原告新台幣柒拾陸萬壹仟柒佰零捌元，及自民國九十
七年六月二十四日起至清償日止，按年息百分之三點六六五計算
之利息，暨自民國九十七年七月二十五日起逾期在六個月以內者
，按上開利率百分之十，逾期超過六個月部分，按上開利率百分
之二十計算之違約金。
訴訟費用由被告負擔。
    事實及理由
一、按當事人得以合意定第一審管轄法院。但以關於由一定法律
    關係而生之訴訟為限。民事訴訟法第24條第1 項定有明文。
    兩造簽立之住宅貸款契約第21條約明由本院為第一審管轄法
    院，本院自得就本件消費借貸之保證法律關係管轄並審理之
    。
二、原告起訴主張：被告於民國94年3月17日向原告借款新台幣
    （以下同）77萬元，約定借款期間自94年3月24日起至114
    年3月24日止，為期20年，被告於前三年應按月給付利息，
    第四年起則應按月攤還本息，利息按郵政儲金匯業局二年期
    定期儲金機動利率加碼年息百分之1計算，並隨該利率之調
    整而變動計息，如有遲延還本或付息時，被告即喪失期間利
    益，債務視為全部到期，除應給付遲延利息外，本金自到期
    日起、利息自繳息日起，於其逾期6個月以內部份，應按約
    定利息百分之10，逾期超過6個月部分，應按同上利率百分
    之20計付違約金。詎被告於借款後，自97年6月24日起，即
    未按期依約給付，迭經催討未果，其債務應視為全部到期，
    而迄今尚欠本金761,708元，及利息、違約金未償。為此，
    依據雙方所訂住宅貸款契約約定之消費借貸法律關係，請求
    被告如數給付等語，並聲明求為判決如主文第一項所示。
三、被告對積欠原告上開借款等情並不爭執，僅辯稱：他年事已
    高，每月僅有一萬餘元之收入，生活困難，且尚有生病之老
    母需扶養，希望判決後能依消費者債務清理條例聲請更生等
    語。並辯稱：原告之訴駁回。
四、查原告主張之上開事實，已據其提出與所述相符之住宅貸款
    契約、增補條款契約書、客戶往來明細查詢、客戶歷史交易
    明細查詢、利率變動表等件為證，且為被告所不爭執，自堪
    信為真實。
五、按借用人應於約定期限內，返還與借用物種類、品質、數量
    相同之物；遲延之債務，以支付金錢為標的者，債權人得請
    求依法定利率計算之遲延利息，但約定利率較高者，仍從其
    約定；當事人得約定債務人不履行債務時，應支付違約金，
    民法第478條、第233條第1項、第250條第1項分別定有明文
    。本件被告積欠原告所陳上述借款、約定遲延利息及違約金
    未付，並已屆清償期，原告依據雙方所定消費借貸契約約定
    之法律關係，請求被告清償借款本金及約定遲延利息、違約
    金，即屬有據。從而，原告起訴請求判決如主文第一項所示
    ，為有理由，應予准許。
六、據上論結，原告之訴為有理由，依民事訴訟法第78條判決如
    主文。
中    華    民    國    98    年    2    月    9    日
                      臺灣花蓮地方法院民事庭
                          法      官  陳雅敏
以上正本係照原本作成。
如不服本判決，應於送達後20日內，向本院提出上訴狀並表明上
訴理由，如於本判決宣示後送達前提起上訴者，應於判決送達20
日內補提上訴理由書(須附繕本)。
中    華    民    國    98    年    2    月    10    日
                          法院書記官  蕭惟


司法院資訊處製作；財團法人民間司法改革基金會備份。
